臺灣臺東地方法院民事裁定
110年度消債更字第66號
聲  請  人  賴國榕  

代  理  人  廖頌熙律師(法扶律師)
上列當事人因消費者債務清理事件聲請更生，本院裁定如下：
    主  文
聲請人賴國榕自民國111年5月18日下午3時起開始更生程序。
本件由司法事務官進行更生程序。
    理  由
一、按「債務人不能清償債務或有不能清償之虞者，得依本條例
    所定更生或清算程序，清理其債務。」、「債務人無擔保或
    無優先權之本金及利息債務總額未逾新臺幣一千二百萬元者
    ，於法院裁定開始清算程序或宣告破產前，得向法院聲請更
    生。」、「債務人對於金融機構負債務者，在聲請更生或清
    算前，應向最大債權金融機構請求協商債務清償方案，或向
    其住、居所地之法院或鄉、鎮、市、區調解委員會聲請債務
    清理之調解。」、「法院開始更生程序之裁定，應載明其年
    、月、日、時，並即時發生效力。」及「法院裁定開始更生
    或清算程序後，得命司法事務官進行更生或清算程序」消費
    者債務清理條例（下稱消債條例）第3條、第42條第1項、第
    151條第1項、第45條第1項及第16條第1項前段分別定有明文
    。
二、聲請意旨略以：聲請人陳報現有債務總額約新臺幣（下同）
    10,586,058元。聲請更生前二年之收入總計804,588元，聲
    請人現以鐘錶修理為業，每月收入約30,000元，惟所得扣除
    必要生活費後，仍難於短時間內清償債務。聲請人曾向本院
    聲請債務清理前置調解（110年度司消債調字第64號）不成
    立，又聲請人無擔保或無優先權之債務總額未逾12,000,000
    元，且未經法院裁定開始清算程序或宣告破產，爰請求准予
    裁定開始更生程序等語。
三、得心證之理由：
(一)經查，聲請人因不能清償債務，於民國110年10月7日向本院
    聲請債務清理前置調解，而未能成立等情，有聲請人之消費
    者債務清理法院前置調解聲請狀、財產及收入狀況說明書、
    債權人清冊、財團法人金融聯合徵信中心查詢當事人綜合信
    用報告回覆書、本院108年度司消債調字第93號調解程序筆
    錄等件在卷可稽（見本院卷第15至17頁、第21至26頁、第10
    9頁），是聲請人業經前置調解程序而未能與債權人達成立
    調解，而為本件更生之聲請，合於上揭規定。又聲請人之戶
    籍地雖設於臺南市新營戶政事務所（見本院卷第37頁），惟
    聲請人既於臺東縣租屋居住（見本院卷附證物袋），可認該
    租屋處始為聲請人設定之住所，是本院有管轄權，先予述明
    。
(二)聲請人所負債務總額未逾越消債條例第42條第1項所定12,00
    0,000元之上限：
  1.按消債條例第42條第1項就聲請更生之債務總額為12,000,00
    0元之限制，其立法理由謂「債務人負債總額若過大，其因
    更生程序而被免責之負債額即相對提高，此對債權人造成之
    不利益過鉅。且負債總額超過一定之數額，益可見其債務關
    係繁雜，亦不適於利用此簡易程序清理債務，自有限制其負
    債總額之必要。」準此，倘債務人聲請更生之債務較為單純
    ，當更有適用該條項之餘地，俾利債務人依更生程序清理債
    務，賦與其享有健全家庭經濟生活之機會。
  2.經查，聲請人於110年10月7日聲請調解時，自陳債務總金額
    為10,586,058元。經函債權人陳報對本件聲請人之債權，所
    陳報債權現況如下：台新國際商業銀行股份有限公司為285,
    309元、台北富邦商業銀行股份有限公司為122,799元、中國
    信託商業銀行股份有限公司為1,627,973元、玉山商業銀行
    股份有限公司為146,968元、債權人羅長瑞為2,350,000元、
    債權人林聰明為5,400,000元、和潤企業股份有限公司為816
    ,808元（見本院卷第85、93、97、125至151、155頁），共
    計10,749,857元，與聲請人先前陳報之金額有異，爰以債權
    人陳報債權總金額為準。
  3.從而，聲請人之債務，暫依上揭債權人所陳報10,749,857元
    列計，尚未逾消債條例第42條第1項所定債務總額12,000,00
    0元之上限。
(三)聲請人有不能清償債務或不能清償之虞：
  1.聲請人陳報每月收入30,000元，名下無其他財產等情，業據
    聲請人提出財產及收入狀況說明書、全國財產稅總歸戶財產
    查詢清單、108-109年度綜合所得稅各類所得資料清單、收
    入切結書及勞工被保險人投保資料表等在卷可稽（見本院卷
    第21、27至36頁）。本院即以債務人每月收入30,000元，作
    為計算債務人目前償債能力之依據。
  2.聲請人主張其目前個人每月之必要支出費用15,946元，並未
    逾衛生福利部所公告111年臺灣省每人每月最低生活費之1.2
    倍即17,076元，本院衡酌聲請人之經濟現況及目前社會經濟
    消費之常情，其所主張每月必要支出費用額度內，未逾一般
    人生活程度，尚屬合理。爰認定聲請人每月個人必要支出費
    用15,946元。
　3.承上，聲請人每月收入約為30,000元，扣除每月必要生活費
    用15,946元，每月雖餘14,054元，然若全數用於清償債務，
    於未加計利息之情形下，仍須約765月（計算式：10,749,85
    7÷14,054＝765，小數點以下四捨五入），即63年餘方能清償
    完畢，難期聲請人短期內清償所負債務10,749,857元及每月
    所產生之利息，是聲請人客觀上顯有不能清償債務之情事。
四、綜上，聲請人係一般消費者，其已達不能清償債務之程度，
    其中無擔保或無優先權之債務未逾12,000,000元，且未經法
    院裁定開始清算程序或宣告破產；又查無消債條例第6條第3
    項、第8條或第46條各款所定駁回更生聲請之事由存在，則
    聲請人聲請更生，即屬有據，應予准許，並命司法事務官進
    行本件更生程序，爰裁定如主文。
中　　華　　民　　國　　111 　年　　5 　　月　　18　　日
                  民事第一庭  法  官  
(不得抗告)